臺灣基隆地方法院刑事判決　　　　　　　 96年度易字第675號
公　訴　人　臺灣基隆地方法院檢察署檢察官
被　　　告　戊○○
上列被告因妨害自由等案件，經檢察官提起公訴（96年度偵字第
4090號），本院判決如下：
    主  文
戊○○以強暴、脅迫妨害人行使權利，處有期徒刑肆月，如易科
罰金以新臺幣壹仟元折算壹日，扣案摺疊刀壹把，沒收。又損壞
他人迎賓室玻璃、冰櫃玻璃，足以生損害於他人，處拘役參拾日
，如易科罰金以新臺幣壹仟元折算壹日。
    事實
一、戊○○於民國96年7月26日晚上10時50分許，在基隆市七堵
    區○○○街172之1號丙○○所開設之華新農場內，因不滿丙○○指其撥打電話騷擾其妻林淑惠，竟基於妨害人行使權利
    之故意，在華新農場迎賓室內，取出其隨身攜帶之摺疊刀1
    把扳開後，脅迫丙○○說「你不怕我？」，並作勢要刺或丟
    丙○○，妨害丙○○之權利行使。丙○○見狀跑離現場後，
    戊○○走出迎賓室叫丙○○返回迎賓室繼續與之對話，但丙○○稱：你戊○○拿著刀要刺我，我不敢過去，戊○○始將
    上開摺疊刀丟入魚池內，詎料未幾，丙○○與戊○○又一言
    不合，戊○○乃接續前揭犯意，站起作勢要打丙○○，丙○○跑出迎賓室，戊○○在後追趕，因為追不到丙○○，十分
    氣憤，於是另基於毀損之故意，拿取丙○○所有之空酒瓶丟
    擲丙○○，並用以砸毀華新農場迎賓室玻璃、冰櫃玻璃、陳
    國光所有7K─1858號紅色自小客車前後擋風玻璃（此部份未
    據陳國光提出告訴），致令不堪使用，足生損害於丙○○。
    嗣經警據報到場處理並扣得摺疊刀1把，始知上情。
二、案經丙○○訴由基隆市警察局第三分局報告台灣基隆地方法
    院檢察署檢察官偵查起訴。
    理　由
壹、程序方面
一、刑事訴訟法第284條之1於民國96年3月6日經立法院三讀通過
    修正，並於96年3月21日經總統依華總一義第00000000000
    號公布修正之刑事訴訟法第284條之1規定：「除簡式審判程
    序、簡易程序及第三百七十六條第一款、第二款所列之案件
    外，第一審應行合議審判。」，是以本件係屬刑事訴訟法第
    376條第1款規定之案件，依修正後刑事訴訟法第284條之1規
    定，得由獨任法官行審判程序，合先敘明。
二、按被告以外之人於審判外之言詞或書面陳述，除法律有規定
    者外，不得作為證據，刑事訴訟法第159 條第1 項固有明文
    。惟被告以外之人於審判外之陳述，經當事人於審判程序同
    意作為證據，法院審酌該言詞陳述或書面陳述作成時之情況
    ，認為適當者，亦得為證據；當事人、代理人或辯護人於法
    院調查證據時，知有上開刑事訴訟法第159 條第1 項不得為
    證據之情形，而未於言詞辯論終結前聲明異議者，視為有前
    項之同意，刑事訴訟法第159條之5亦有明文。有關證人丙○○、丁○○於警詢及於檢察官偵查和證人甲○○於檢察官偵
    查時所證述內容，經本院於審判程序提示予被告，並告以內
    容要旨，被告、檢察官均表示無意見，且未聲明異議，本院
    審酌相關言詞陳述作成時之情況，認為適當，依前揭法條意
    旨，均得援為本案證據，應先敘明。
貳、實體方面
一、上揭毀損事實，業據被告戊○○警詢、檢察官偵查及本院審
    理時供承不諱，核與告訴人丙○○於警詢及檢察官偵查時所
    指述情節相符，並據證人丁○○、甲○○證述屬實，復有現
    場照片10張在卷足佐，足認被告自白與事實相符，其事證明
    確，毀損犯行洵堪認定，應依法論科。
二、上揭強制事實，訊據被告固坦承於上揭時、地持折疊刀乙把
    ，雙方發生爭執，然矢口否認有妨害他人行使權利、恐嚇之
    行為，辯稱：「沒有對被害人說，你不怕我？是被害人說伊
    拿刀會怕，所以才把刀子丟到池子裡，然後我們繼續喝酒，
    我跟他要債，他說沒有錢，我才會拿酒瓶丟玻璃」云云。惟
    查：
(一)、證人即華新農場廚師丁○○於本院審時結稱：「他（被告）
    來十幾分鐘，老闆還沒有下來，他就跟老闆娘說，你先生呢
    ？怎麼沒有來，我就上去叫，把老闆叫下來，下來就去迎賓
    室坐，講十幾分鐘沒怎麼樣，到後來的時候，因為我到櫃檯
    那邊，後來我看見我老闆衝出來，被告拿刀出來的時候，跟
    老闆講話有一點距離，被告作勢要剌我老闆，老闆看不對就
    閃了，後來他就把刀丟在店裡池塘下面，並說你再過來，你
    再過來一下，我把刀丟下去了，老闆又過去，過去沒有多久
    ，講一講又吵起來，我老闆就慢慢跟他走，走過來時又衝出
    來，被告就跑到我們的櫃檯旁邊那個冰箱，因冰箱那個櫃子
    有放空酒瓶，被告就開始朝老闆狂丟」等語。其於檢察官偵
    查時證稱：「當時被告帶一名約三、四十歲男子來我們農場
    ，說要找丙○○，他們在迎賓室坐著等，老闆娘先出去應付
    他們，被告叫老闆娘先拿酒來，後來老闆下來迎賓室跟被告
    講話，講了大約半個小時，當時我在迎賓室旁的櫃檯，只知
    道他們在講話，聽不清楚內容，後來越講越大聲，看到被告
    從右邊褲子口袋拿出來乙把刀，扳開之後說『你不怕我』，
    好像要剌或丟丙○○，丙○○看到後就往後跑，被告叫丙○○過來，丙○○說，你拿刀要剌我，我怎麼敢過去，被告就
    說，我刀子丟到店裡的魚池，丙○○看到被告手沒刀了，才
    靠過去坐在被告旁邊繼續跟他講話，過約十分鐘左右，被告
    站起來作勢要打丙○○，丙○○就跑到櫃檯，被告從後面追
    他，因為追不到就跑到櫃檯的反方向放空酒瓶的地方，被告
    就開始拿空酒瓶砸丙○○與老闆娘，後來又砸迎賓室的玻璃
    還有冰櫃及紅色福特自小客車的前後玻璃，老闆娘問他，你
    在幹什麼，不要這樣，被告又再丟老闆娘二支空酒瓶，後來
    我們怕被酒瓶砸到，就全部躲起來只聽到聲音，半個小時警
    察才到場」等語。是以證人丁○○於檢察官偵查時及本院審
    理時所證述情節一致，核與告訴人指述情節大致相符。
(二)、又證人即被告朋友甲○○於本院審理時結稱：「當天晚上我
    有陪同被告到農場，到了農場之後，被告就上去，就坐在迎
    賓室餐廳包廂，被告就叫老闆娘拿酒，老闆娘說那麼晚廚房
    已經休息，被告說隨便拿一些水果過來，我因為肚子很痛，
    我隨老闆娘過去，走到後面去上廁所，老闆娘拿酒過來時候
    ，我上廁所回來，桌上已經有一盤水果，還有酒，就是威士
    忌，被告就說叫你阿發出來，我有話要跟他聊天，過了十幾
    分鐘，老闆就過來坐在我旁邊，他們二人都有喝酒，然後聽
    到他們二個人在吱吱唔唔，被告說我什麼時候騷擾你老婆，
    他就說沒有，他們一直爭論這事，爭論很久，我覺得很無聊
    就到處走來走去，我就走去櫃檯打電話，然後過一陣子，他
    們二個人就衝出來，丙○○先跑出來，被告手上拿著乙把刀
    ，就走到包廂門口，叫丙○○不用怕，丙○○說你手上拿刀
    子我怎麼不會怕，被告就說那我把刀子丟掉嘛！我們都是朋
    友，我不會怎樣的啦！他就把刀子丟到池塘，然後我趕快走
    過去說，沒什麼事，你們在幹什麼，然後又進去，他們又再
    喝酒，又喝了一陣子，他們又開始說這件事，愈說愈生氣，
    他們就一直吵，被告一直講，他說我欠錢又怎樣！被告就生
    氣了，就把酒瓶往這邊丟過來，然後玻璃就破掉了，我也嚇
    了一跳，那我也站起來，他也站起來，他就走出去，我也趕
    快走出去，他就很生氣，然後一直說，你過來，你過來，大
    家講清楚就這樣，我看他這樣，我抓也抓不住，我走去櫃檯
    那邊，找他老婆說，不然妳去勸他們兩個，他老婆說，我管
    他，這是他們男人的事，不關我事，那他們兩個人就罵來罵
    去，之後他去櫃檯問他說，你不還錢，那我砸你的店，就開
    始拿啤酒瓶往玻璃的地方砸，然後我就趕快走開，直接走到
    下面去，停車場那裡，過沒幾分鐘，警察就來了」等語。其
    於檢察偵查時亦證稱：「老闆過來跟我們坐在同一張桌子與
    被告說話，老闆說戊○○（即被告）有打電話騷擾他老婆，
    我也認識老闆，我就說都認識那麼久，怎麼可能的事，但老
    闆一直說被告有打，但被告一直否認，他們二人就一直爭論
    這件事，後來我去櫃檯打電話回家，回去座位就看到他們二
    人起口角，二人看起來要打架的樣子，丙○○就跑出包廂外
    ，被告也跑出來，我看到被告手上一把刀子，被告就跟丙○○說你不要怕，這是要切水果的，會計就過來，被告對丙○○說你不用怕，就把刀子丟到池子，丙○○就再回到包廂內
    ，繼續與被告講同一件事，被告就問丙○○說你欠我錢什麼
    時候要還，丙○○口氣不是很好，說欠這麼久了，我現在沒
    有辦法還，被告就很生氣說，你欠錢都不用還，就用桌子的
    瓶子砸破房間的玻璃，丙○○就跑出來，他們很快出來，我
    抓被告要他不要這樣，我拉不動被告，被告就一直罵丙○○
    ，丙○○也跟他對罵，並一直在櫃檯及池子附近繞，當時店
    內有一位服務生及會計小姐都有看到，當時我看到被告與丙○○一直在吵，被告拿東西一直丟丙○○，我也拉不住他，
    我就跟被告說走了，我先到停車場等他，過了不久一輛警察
    車就來了，警察就問被告說樓上有人砸玻璃是不是，被告就
    說我砸的，警察說你是現行犯，你要跟我到上面指證那些東
    西是你破壞，給他上手銬」等語。其於檢察官偵查時所證述
    情節與本院審理時所證述情形一致，核與告訴人所指述情節
    大致相符。
(三)、監視錄影帶所拍攝之現場情形：丙○○與被告2人原本在一
    間包廂內，突然丙○○從包廂內跑出來，隨後被告也從包廂
    跟著出來，被告用右手指點丙○○後，從左邊口袋內拿出物
    品出來交到右手，並用右手指指點點後，隨即將右手物品拋
    入水池內，被告將手中物品丟入水池內便進入包廂內，丙○○也跟隨進入包廂，後來丙○○從包廂出來，被告從包廂內
    向丙○○丟擲酒瓶，丙○○走至櫃檯後，被告也跟隨到櫃檯
    ，2人在櫃檯談話一陣後，丙○○走向農場出口，被告也跟
    隨丙○○走到出口時，看見旁邊有空酒瓶便隨手瘋狂的向丙○○丟擲酒瓶，被告丟擲空酒瓶丟不中丙○○時也向櫃檯處
    之丙○○太太丟擲空酒瓶。監視錄影帶所拍攝現場情形經過
    ，與告訴人指述情節及證人丁○○、甲○○所證述情節均相
    符合，此有警員廖志華勘驗記錄在卷可稽，此外，並有扣案
    摺疊刀乙把、現場照片10張、000000000、0000000000、
    0000000000電話申請人基本資料及雙向通聯紀錄各乙份在卷
    足資佐證，綜上所述，被告所辯，無非卸責之詞，不足採信
    ，其事證明確，犯行洵堪認定，應依法論科。
三、按刑法恐嚇危害安全罪，係指單純以將來加害生命、身體、
    自由、名譽、財產之事，恐嚇他人致生危害於安全者而言，
    如對於他人之生命、身體等，以現實之強暴、脅迫手段加以
    危害要挾，使人行無義務之事或妨害人行使權利，即應構成
    刑法第304條之強制罪，縱有恐嚇行為，亦僅屬犯強制罪之
    手段，無更論以恐嚇危害安全罪之餘地（最高法院84年度臺
    非字第194號判決意旨參照）。故核被告所為，係犯刑法第
    304條第1項之強制罪及同法第354條之毀損罪。公訴意旨漏
    未斟酌此點，認被告此部分係犯刑法第305條之恐嚇危害安
    全罪，尚有未洽，惟其基本事實同一，本院自應予審理，並
    變更其起訴法條。其所犯上開二罪，犯意各別，行為互殊，
    應分論併罰。爰審酌被告與告訴人之關係及其犯罪動機、目
    的、手段、智識程度和造成之法益侵害程度及告訴人所受損
    害和被告犯罪後態度等一切情狀，分別量處如主文所示之刑
    ，並諭知易科罰金之折算標準，以資懲儆。
四、扣案之摺疊刀，係供犯罪之用，為被告所有，業據被告供明
    在卷，爰依刑法第38條第1項第2款、第3項，宣告沒收。
五、依刑事訴訟法第284條之1、第299條第1項，刑法第304條第1
    項、第354條、第41條第1項、第38條第1項第2款，刑法施行
    法第1條之1，判決如主文。
本案經檢察官乙○○到庭執行職務。
中　　華　　民　　國　　96　　年　　12　　月　　20　　日
                  刑事第二庭法  官  陳伯厚
以上正本證明與原本無異。
如不服本判決應於收受本判決後10日內向本院提出上訴書狀，其
未敘述上訴理由者，並得於提起上訴後10日內向本院補提理由書
狀（均須按他造當事人之人數附繕本）「切勿逕送上級法院」。
中　　華　　民　　國　　96　　年　　12　　月　　24　　日
                            書記官  黃士元
附錄論罪法條：
中華民國刑法第304條
（強制罪）
以強暴、脅迫使人行無義務之事或妨害人行使權利者，處 3 年以
下有期徒刑、拘役或 3 百元以下罰金。
前項之未遂犯罰之。
中華民國刑法第354條
（毀損器物罪）
毀棄、損壞前二條以外之他人之物或致令不堪用，足以生損害於
公眾或他人者，處2年以下有期徒刑、拘役或5百元以下罰金。
